【裁判字號】    97,勞訴,15
【裁判日期】    970922
【裁判案由】    給付退休金差額
【裁判全文】
臺灣高雄地方法院民事判決              97年度勞訴字第15號
原      告  甲○○
            乙○○
            戊○○
            辛○○
                      樓
            癸○○
            庚○○
            丙○○
            丁○○
            子○○
            己○○
上十人共同
訴訟代理人  劉思龍律師
被      告  台灣中油股份有限公司
法定代理人  壬○○
訴訟代理人  黃偉欽律師
當事人間給付退休金差額事件，本院民國97年9月16日言詞辯論
終結，判決如下：
    主  文
被告應給付各原告附表所示之「退休金差額」，及分別自附表所
示之「利息起算日」起至清償日止，均按週年利率百分之五計算
之利息。
訴訟費用由被告負擔。
    事實及理由
一、原告主張：原告均係被告公司之退休員工，各自之「到職日
    」及「退休日」均如附表所示，因被告未將原告每月領取之
    「夜點費」視為勞務對價之報酬計入核算月平均工資，致原
    告所領取之退休金各短少如附表所示之「退休金差額」。爰
    依勞動基準法（下稱勞基法）第84條之2 （即勞基法施行前
    適用台灣省工廠工人退休規則第9 條第1 項）及第55條第1
    項第1 款（勞基法施行後）等規定，求為判決如主文第1 項
    所示。
二、被告則以：經常性給與，並非即屬工資，尚應視其是否為勞
    工因工作而獲得之報酬而定。系爭夜點費之調整非隨薪資而
    係規律性調整，所有人均應加入夜輪值，乃勞基法明定之工
    作型態，而值班人員領取之金額均同，與延長工作另加給「
    延長工資」不同，亦不因工作種類、性質、複雜性及個人學
    經歷、技能、年資、勞心勞力程度而有異，乃一般正常工資
    外，再對於輪值中、夜班之員工給予夜點費，應屬體恤、嘉
    勉夜間輪班工作之勞工所為之恩惠性給予，並非勞務之對價
    等語置辯，並聲明：駁回原告之訴。
三、不爭執事項：
  (一)原告均係被告之退休員工，各自之「到職日」及「退休日」
    均如附表所示。
  (二)原告工作時間採24小時之日班（早上8 時至下午4 時）、小
    夜班（下午4 時至晚上12時）及大夜班（晚上12時以後至早
    上8 時）3 班制輪值，輪值比率相等，如適輪值「小夜班」
    或「大夜班」者，小夜班領新台幣（下同）150 元、大夜班
    領300 元夜點費，各班所領取數額均固定無差別，但如未實
    際輪值小、大夜班，則不得領取。
  (三)如原告所領取之夜點費應計入核算月平均工資，則被告應給
    付各原告之「退休金差額」及其均按法定利率計算至清償日
    止之「利息起算日」，均各如附表所示。
  (四)夜點費係經常性之給與。
四、爭執事項：
    原告所領取之夜點費是否具有勞務之對價性而應計入平均工
    資？
五、本院判斷：
  (一)按工資係勞工因工作而獲得之報酬，包括工資、薪金及按計
    時、計日、計月、計件以現金或實物等方式給付之獎金、津
    貼及其他任何名義經常性給與均屬之，勞基法第2 條第3款
    已明定。準此，工資乃因勞務所得之報酬，只要有對價關係
    ，係經常性之給付，且僅須在一般情況下經常可領取，即屬
    之（最高法院85年度台上字第246 號判決可資參照），其給
    付之名稱為何，則非所問。
  (二)本件原告之工作係採24小時之日班（早上8 時至下午4 時）
    、小夜班（下午4 時至晚上12時）及大夜班（晚上12時以後
    至早上8 時）三班制輪值，輪值比率相等，如適輪值「小夜
    班」或「大夜班」者，小夜班領150 元、大夜班領300 元夜
    點費，各班所領取數額均固定無差別，但如未實際輪值小、
    大夜班，則不得領取，兩造不爭執。依此工作及輪班內容觀
    之，原告輪班於夜間工作型態具一貫性與常態性，與臨時性
    之業務需求工作不相同，因此工作型態所領取之夜點費，已
    成為被告公司員工固定工作制度下之報酬，具有「勞務對價
    性」及「經常性給與」之性質，自應列入月平均工資計算。
    至是否應均加入輪值，或者係勞基法明定之工作型態，與判
    斷是否具有勞務對價性無關，被告應有誤解。
  (三)被告謂夜點費之數額係固定，並不隨勞工之學經歷、年資及
    職級等條件之不同而有差異，顯係為體恤員工於夜間工作所
    為恩惠性之給與，非屬勞務對價。惟勞工之工資不乏有不考
    量員工之作業種類及複雜性、學經歷及技能、勞力及勞心程
    度、年資及職級等條件，而均給予固定數額者，如伙食津貼
    、交通津貼等項目，可見給付之項目名稱或其金額是否與其
    他員工一致，並非認定之依據，仍應以是否屬經常性之勞務
    對價為準。直言之，夜點費係因工作環境、時間等特殊工作
    條件，不利於勞工之生活及健康，所增加屬經常性之對價給
    付，與學經歷、勞力及勞心程度、學經歷及技能、年資及職
    級等勞工個別差異，應形成不同之對價給與，彼此本質明顯
    不同。
六、綜上所述，原告依勞基法第84條之2 （即勞基法施行前適用
    台灣省工廠工人退休規則第9 條第1 項）及第55條第1 項第
    1 款（勞基法施行後），請求被告應給付各原告附表所示之
    「退休金差額」，及分別自附表所示之「利息起算日」至清
    償日止，均按週年利率百分之五計算之利息，為有理由，應
    予准許，爰判決如主文第1項所示。
七、結論：原告之訴為有理由，依民事訴訟法78條規定，判決如
    主文。
中    華    民    國    97    年    9     月    22    日
                      勞工法庭  法  官  藍家慶
正本係照原本作成。
如不服本判決，應於送達後20日內，向本院提出上訴狀並表明上
訴理由，如於本判決宣示後送達前提起上訴者，應於判決送達後
10日內補提上訴理由書（須附繕本）。
中    華    民    國    97    年    9     月    22    日
                                書記官  蔡語珊
┌───┬─────┬─────┬─────┬─────┐
│原  告│退休金差額│利息起算日│  退休日  │ 到職日   │
├───┼─────┼─────┼─────┼─────┤
│甲○○│147,095 元│ 96.08.01 │ 96.07.01 │ 63.03.25 │
├───┼─────┼─────┼─────┼─────┤
│乙○○│143,311 元│ 96.08.01 │ 96.07.01 │ 56.12.28 │
├───┼─────┼─────┼─────┼─────┤
│戊○○│139,400 元│ 93.05.01 │ 93.04.01 │ 67.04.01 │
├───┼─────┼─────┼─────┼─────┤
│辛○○│100,350 元│ 92.05.01 │ 92.04.01 │ 62.02.23 │
├───┼─────┼─────┼─────┼─────┤
│癸○○│151,283 元│ 96.09.01 │ 96.08.01 │ 63.10.24 │
├───┼─────┼─────┼─────┼─────┤
│庚○○│146,900 元│ 96.06.01 │ 96.05.01 │ 60.10.21 │
├───┼─────┼─────┼─────┼─────┤
│丙○○│145,466 元│ 96.08.31 │ 96.07.31 │ 60.09.25 │
├───┼─────┼─────┼─────┼─────┤
│丁○○│150,429元 │ 96.08.31 │ 96.07.31 │ 53.10.29 │
├───┼─────┼─────┼─────┼─────┤
│子○○│151,991 元│ 96.09.01 │ 96.08.01 │ 63.12.01 │
├───┼─────┼─────┼─────┼─────┤
│己○○│158,031 元│ 96.07.02 │ 96.06.01 │ 59.02.11 │
└───┴─────┴─────┴─────┴─────┘


司法院資訊處製作；財團法人民間司法改革基金會備份。
